臺灣臺南地方法院刑事判決　　　　　　　　　　　　九十一年度交易字第一八三號
　　公　訴　人　臺灣台南地方法院檢察署檢察官
　　被　　　告　甲○○
右列被告因過失傷害案件，經檢察官提起公訴（九十一年度偵字第五九四四號），本
院判決如左：
    主  文
甲○○因過失傷害人致重傷，處有期徒刑肆月，如易科罰金，以佰元折算壹日。
    事  實
一、甲○○於民國九十一年二月七日十二時五十分許，駕駛車號ＷＰ─９８８７號自
    用小客車，沿台南市○○○路○段內側快車道由南往北方向行駛，行經中華西路
    一段與新信路之交岔路口處時，本應注意汽車行駛至交岔路口，左轉彎時，應距
    交岔路口三０公尺前顯示方向燈或手勢，行至交岔路口中心處左轉，並不得占用
    來車道搶先左轉，且轉彎車應讓直行車先行，而依當時情形，客觀上又無不能注
    意之情事，其能注意竟疏於注意暫停讓中華西路一段上之直行車先行，且未達交
    岔路口中心處即搶先左轉逆向斜穿道路欲進入新信路，適乙○○騎駛車號ＭＶＧ
    ─０３６號重型機車，沿中華西路一段由北向南自對向駛至，乙○○本亦應注意
    機車行駛時，駕駛人應注意車前狀況，並隨時採取必要之安全措施，而依當時情
    形，客觀上亦無不能注意之情事，其能注意竟疏未注意該處為交岔路口，可能會
    有車輛橫彎駛出之車前狀況，未採取減速慢行以保持隨時可以煞停之安全措施，
    反而以時速五十公里之高速貿然直行欲穿越岔路口，致甲○○見狀閃煞不及，其
    所駕駛之小客車右側車身遂與乙○○之機車車頭發生碰撞，造成乙○○人車倒地
    ，受有第一腰椎爆裂性骨折、右側足踝骨折及腰椎脊髓損傷併神經性膀胱症併下
    肢癱瘓等重度肢障之重傷害。車禍事故發生後，台南市警察局交通隊據報到場處
    理，在警員尚不知何人為肇事車輛之駕駛人前，甲○○主動表示其為駕駛人並自
    首犯行，接受裁判。
二、案經乙○○訴由台南市警察局第六分局報請臺灣台南地方法院檢察署檢察官偵查
    起訴。
    理  由
一、訊據被告甲○○對於右開時、地駕車與乙○○之機車發生碰撞車禍，致乙○○受
    傷之事實均坦承不諱，核與告訴人乙○○於警、偵訊及本院審訊時到庭指訴之情
    節相符，復有道路交通事故調查報告表、台南市警察局舉發違反道路交通管理事
    件通知單影本各一紙及道路交通事故現場蒐證照片十二幀在卷可稽，而告訴人乙
    ○○係因本件車禍受有如事實欄所示之傷害，其中告訴人之腰椎脊髓損傷併神經
    性膀胱症併下肢癱瘓，大小便失禁，日常生活無法自理需依賴他人，已成為重度
    肢障者等情，亦有奇美醫學中心診斷證明書一紙及該院以九十一年九月十三日（
    九一）奇醫字第三七七六號函檢送乙○○之病情摘要及相關病歷資料影本等附卷
    可為佐參，足見告訴人乙○○前開所受傷勢已達於身體有重大不治之重傷害程度
    。且按汽車（均含機車）行駛時，駕駛人應注意車前狀況，並隨時採取必要之安
    全措施；汽車行駛至交岔路口，左轉彎時，應距交岔路口三０公尺前顯示方向燈
    或手勢，行至交岔路口中心處左轉，並不得占用來車道搶先左轉；轉彎車應讓直
    行車先行，道路交通安全規則第九十四條第三項、第一百零二條第一項第四款、
    第六款分別定有明文。查被告及告訴人均有經正常程序考領駕照，俱為有駕駛經
    驗之人，對於上開交通安全規則自均知之甚稔，俱為其等應注意之事項，而肇事
    當時係天候晴朗、日間自然光線、四線道、柏油路面、標線清晰、有快慢車道劃
    分、正常號誌交岔路口、路面乾燥無缺陷、無障礙物、視距良好、限速六十公里
    ，有前開道路交通事故調查報告表載明可考，據此判斷，足見依當時狀況被告及
    告訴人客觀上均並無不能注意之情狀。而依肇事現場相片及前開道路交通事故調
    查報告表其上之事故現場圖所示，並比對兩車肇事路口寬度及兩車肇事位置可知
    ，被告甲○○所駕駛之自小客車係偏駛在中華西路一段之來車道上，且車頭右前
    端距新信路中心處尚有五．一公尺遠之距離，顯見被告確有未至路口中心處即行
    左轉並有占用來道行駛之事實甚明，是被告甲○○應注意能注意竟疏於注意其為
    轉彎車，未暫停讓中華西路一段上之告訴人直行車先行，且未達交岔路口中心處
    即搶先左轉逆向斜穿道路欲進入新信路，而告訴人乙○○亦應注意且能注意該處
    為交岔路口，可能會有車輛橫彎駛出之車前狀況，竟疏未注意採取減速慢行以保
    持隨時可以煞停之安全措施，反而以時速五十公里之高速貿然直行欲穿越岔路口
    ，致與未讓直行車先行即占用來車道搶先左轉之被告上開汽車發生撞擊而肇事，
    被告及告訴人自有違前開規定之注意義務，其二人均顯有過失，臺灣省台南區車
    輛行車事故鑑定委員會及臺灣省車輛行車事故覆議鑑定委員會均同此認定，並鑑
    定被告甲○○為肇事主因、告訴人乙○○為肇事次因，有各該委員會南鑑字第九
    一０八九八號鑑定意見書及九十一年十一月六日府覆議字第九一二二一九號函各
    一份在卷可憑。而告訴人雖與有過失，然本件車禍既是被告之過失併合發生，被
    告之過失罪責自仍不能因此即解免。又本件告訴人乙○○係因此次車禍受有重傷
    害，是被告甲○○之過失駕駛行為，與告訴人乙○○之重傷害結果間，具有相當
    因果關係，亦無疑義。從而，本件事證已甚明確，被告前揭犯行，堪以認定。
二、核被告甲○○所為，係犯刑法第二百八十四條第一項後段之過失重傷害罪。又其
    肇事後未被有偵查權之公務員或機關發覺其為犯嫌前，留在事故現場向到場處理
    之警員自承犯行，進而接受裁判，此業經被告供明在卷可按，並有前開道路交通
    事故調查報告表其上之事故現場圖載明可徵，被告行為合乎自首之要件，應依刑
    法第六十二條前段減輕其刑。爰審酌被告之品行、應負過失責任之程度、造成告
    訴人重傷害之結果、肇事後尚未與告訴人達成民事上之和解，及被告於犯後之態
    度等一切情狀，量處如主文所示之刑，並諭知易科罰金之折算標準，以資懲儆。
據上論斷，應依刑事訴訟法第二百九十九條第一項前段，刑法第二百八十四條第一項
後段、第六十二條前段、第四十一條第一項前段，罰金罰鍰提高標準條例第一條前段
、第二條，判決如主文。
本案經檢察官熊家興到庭執行職務。
中      華      民      國      九十一      年     十二     月    五    日
                                      臺灣臺南地方法院交通法庭
                                          法  官  張  瑛  宗
右正本證明與原本無異。
如不服本判決，應於判決送達後十日內，向本院提出上訴狀。
                                          書記官  陳  志  德
中      華      民      國      九十一      年     十二     月    五    日
附錄本案論罪科刑法條：
中華民國刑法第二百八十四條
 (過失傷害罪)
因過失傷害人者，處六月以下有期徒刑、拘役或五百元以下罰金，致重傷者，處一年
以下有期徒刑、拘役或五百元以下罰金。
從事業務之人，因業務上之過失傷害人者，處一年以下有期徒刑、拘役或一千元以下
罰金，致重傷者，處三年以下有期徒刑、拘役或二千元以下罰金。
